行　政　法　院　判　決　　　　　　　　　　　　　八十七年度判字第一四五○號
　　原　　　告　台灣山電股份有限公司
　　代　表　人　甲○○○
　　被　　　告　桃園縣稅捐稽徵處
右當事人間因房屋稅事件，原告不服財政部中華民國八十七年二月十二日台財訴第0
00000000號再訴願決定，提起行政訴訟。本院判決如左︰
　　主  文
原告之訴駁回。
　　事  實
緣原告所有坐落桃園縣蘆竹鄉○○村○○路六十八巷二號房屋於民國八十二年四月八
日完工，惟未依房屋稅條例第七條規定申報房屋現值及使用情形，遲至八十四年九月
二日始行申報，被告按營業用稅率補徵其八十二年、八十三年度房屋稅分別為新台幣
（下同）二五、四二七元及三○二、○七八元，八十四年度房屋稅系爭房屋廠房面積
三、七○九．五平方公尺部分，則准自八十四年九月（即提出申請當月）起按營業用
稅率減半課徵計二九九、○三二元。原告不服，申請復查及提起訴願、再訴願，均遭
駁回，遂提起行政訴訟。茲摘兩造訴辯意旨於次：
原告起訴意旨略謂︰一、課稅應公平對待：財政部六十一年六月十七日台財稅第三四
九六八號函稱：「．．．該廠房房屋稅之減徵．．．應准自廠房興建完成日起依房屋
稅條例第十五條規定減半徵收。」又台灣省稅務局六十一年九月十九日稅三字第○四
九三八號函更稱：「工業區內興建廠房．．．為期便民利課起見，稽徵機關可據以逕
行核定減半課徵，免再由工業興辦人申請辦理。」原告新建廠房也在工業區內，應可
比照逕行核定減半徵收，方符憲法平等主義。二、房屋應依實際使用情形課稅：房屋
稅應依實際使用情形課稅，參之房屋稅條例第五條稅率依住家、非住家用訂定，且應
依實際使用面積分別適用不同稅率，及第七條應申報使用情形，暨第八條不堪使用者
不課稅．．．等規定，其意甚明。三、原處分所據部函違法：被告依據財政部七十一
年九月九日台財稅第三六七一二號函：「合法登記之工廠未經申報，仍不得減徵房屋
稅」之解釋，否准原告實際供生產用廠房適用減半徵收，顯然違反中央法規標準法「
關於人民權利義務者應以法律定之」之規定。蓋房屋稅條例二十五條並無未依限申報
者，不得適用該條例第十五條減半徵收之明文。而台灣省各縣市房屋稅徵收細則第四
條更明定房屋空置不為使用時，應依使用執照所載用途課稅。查原告新建廠房使用執
照，不但載明工業用，不得供非工業之用，桃園縣工務局亦立即函請稅捐機關定期查
核以防違規使用。四、無法追溯查明不得作為未核實課稅之藉口：再訴願決定以稽徵
機關無法追溯查明其使用情形為由，不依前開房屋稅條例依實際用途及台灣省各縣市
房屋稅徵收細則依使用執照所載用途課稅，顯然不能令人信服，且違依實際使用情形
課徵房屋稅之立法要旨及實質課稅原則。何況，桃園縣政府工務局於發給原告使用執
照同時，即依房屋稅條例第二十三條規定，於八十二年四月三日以桃縣工建字六八一
七號函副知蘆竹稅捐稽徵處，並要求該處定期查核以防違規使用，豈可以無法查明為
藉口，而不依事實課稅。五、實際使用情況有多項證據可徵：原告總公司設址於台北
市，有公司執照可徵，為製造業則有營利事業登記證可徵。此外，使用執照證明原告
在工業區興建廠房，工廠登記證及其申請書和附件分別列明新建廠房供廠房、辦公、
倉庫等各項用途面積；原告財產目錄、台北市國稅局財北國稅審壹字第一五四九一
號函、經濟部工業局核可之投資抵減證明書、台灣省北區國稅局北區國稅桃縣審字
第八二○三五二四號函．．．等足以證實原告機器設備之安裝與使用及新建廠房中供
直接生產之用的事實。六、愛心辦稅、政策上綱：愛心辦稅並非僅為口號，而係政策
，亦即稅捐稽徵法第四十八條之一及第一條之一等從新從輕、自首不罰等規定之立法
意旨。原告自行發現未納房屋稅，自行申請補辦，較諸主管稅捐機關，於收受工務局
通知後，二年多期間未輔導、未徵收，怠忽職責之行為相比，應值得鼓勵，豈可不但
不於原告查詢之時（八十四年五月）即行開徵，反要求原告先補辦其他手續，而遲至
同年九月才完成補徵手續，還藉不准依實際使用情形減半課徵之方式，提高原告應負
稅額，行其處罰之實。如此作為，豈是政府牧民之道。七、綜上所述，謹請秉諸租稅
法律主義，講求租稅公平及實質課稅原則，體察原告自動發現申請核課稅款之守法精
神，撤銷原處分及相關決定，准依原告新建廠房實際使用情形減半徵收原告截至八十
四年八月止供直接生產使用部分之房屋稅，用保原告權益等語。
被告答辯意旨略謂︰一、按「納稅義務人應於房屋建照完成之日起三十日內，向當地
主管稽徵機關申報房屋現值及使用情形；其有增建、改建、變更使用或移轉承典時，
亦同。」為房屋稅條例第七條所明定，又「查房屋稅條例第七條規定：『納稅義務人
應於房屋建造完成之日起三十日內，向當地主管稽徵機關申報房屋現值及使用情形，
其有增建、改建、變更使用或移轉承典時亦同。』依此規定，納稅義務人所有之房屋
如符合減免規定，應將符合減免之使用情形並檢附有關證件（如工廠登記證等）向當
地主管稽徵機關申報。」為財政部七十一年九月九日台財稅第三六七一二號函所明釋
。原告所有坐落桃園縣蘆竹鄉○○村○○路六十八巷二號房屋於八十二年四月八日完
工，其工廠登記證雖經主管機關於八十二年七月二日核發，惟原告除未即時將符合減
免使用情形並檢附有關證件申請按營業用減半稅率徵收房屋稅外，亦未依首揭規定申
報房屋現值，遲至八十四年九月二日始行申報，被告按營業用稅率補徵其八十二年房
屋稅二五、四二七元，八十三年房屋稅三○二、○七八元，八十四年房屋稅廠房面積
三、七○九元．五平方公尺部分，依其申請准自八十四年九月起按營業用稅率減半課
徵計二九九、○二二元，於法並無不合。二、財政部七十一年九月九日台財稅第三六
七一二號函釋，係財政部依法定職權就行政法規所為之解釋，並經財政部稅制委員會
編印於八十五年版之房屋稅、契稅法令彙編中，自法律生效之日有其適用。原告所有
系爭房屋於八十二年四月八日完工，其工廠登記證雖經主管機關於八十二年七月二日
核發，惟原告未即時將符合減免使用情形並檢附有關證件申請按營業用減半稅率徵收
房屋稅，亦未依規定申報房屋現值，遲至八十四年九月二日始提出申報並申請，其未
符合財政部七十一年九月九日台財稅第三六七一二號函釋規定至為明確，被告按營業
用稅率予以補徵八十二年房屋稅二五、四二七元，八十三年房屋稅三○二、○七八元
，八十四年房屋稅廠房面積三、七○九．五平方公尺部分，依原告提出申請准自八十
四年九月起按營業用稅率減半課徵計二九九、○二二元，並無不合。另財政部6.17.
台財稅第三四九六八號函釋，未編入八十五年版房屋稅、契稅法令彙編，依財政部
4.12.台財稅第八五一○八二四四一號函，自八十五年五月一日起，非經財政部重行核
定，一律不再援引適用，原告據以援引，核不足採。三、綜上論述，原告之訴應認為
無理由，請判予駁回，俾維稅政等語。
　　理  由
按「納稅義務人應於房屋建照完成之日起三十日內，向當地主管稽徵機關申報房屋現
值及使用情形；其有增建、改建、變更使用或移轉承典時亦同。」及「私有房屋有左
列情形之一者，其房屋稅減半徵收．．．二、合法登記之工廠，供直接生產使用之自
有房屋。」分別為房屋稅條例第七條及第十五條第二項第二款所明定。又「查房屋稅
條例第七條規定『納稅義務人應於房屋建造完成之日起三十日內，向當地主管稽徵機
關申報房屋現值及使用情形，其有增建、改建、變更使用或移轉承典時亦同』依此規
定，納稅義務人所有之房屋如符合減免規定，應將符合減免之使用情形並檢附有關證
件（如工廠登記證等）向當地主管稽徵機關申報。」復為財政部七十一年九月九日台
財稅第三六七一二號函所明釋，所持見解，於法並無不合，得予援用。本件原告所有
坐落桃園縣蘆竹鄉○○村○○路六十八巷二號房屋於八十二年四月八日完工，惟未依
房屋稅條例第七條規定申報房屋現值及使用情形，遲至八十四年九月二日始行申報，
被告按營業用稅率補徵其八十二年、八十三年度房屋稅分別為二五、四二七元及三○
二、○七八元，八十四年度房屋稅系爭房屋廠房面積三、七○九．五平方公尺部分，
則准自八十四年九月（即提出申請當月）起按營業用稅率減半課徵計二九九、○三二
元。原告循序起訴謂前揭房屋截至八十四年八月止，均供直接生產使用，被告未依實
際使用情形減半課徵房屋稅，違反租稅法律主義，有背租稅公平及實質課稅原則，亦
無體察原告自動發現申請核課稅款之守法精神云云。查原告所有系爭房屋於八十二年
四月八日完工，其工廠登記證雖經主管機關於八十二年七月二日核發，惟原告未即時
將符合減免使用情形並檢附有關證件申請按營業用減半稅率徵收房屋稅，亦未依規定
申報房屋現值，遲至八十四年九月二日始提出申報並申請，其未符合財政部七十一年
九月九日台財稅第三六七一二號函釋規定至為明確，被告按營業用稅率予以補徵八十
二年房屋稅二五、四二七元，八十三年房屋稅三○二、○七八元，八十四年房屋稅廠
房面積三、七○九元．五平方公尺部分，依原告提出申請准自八十四年九月起按營業
用稅率減半課徵計二九九、○二二元，洵無不合。又被告係依房屋稅條例規定補徵原
告房屋稅，自無違租稅法律原則。而上開財政部函釋乃係就房屋稅條例第七條及第十
五條第二項第二款所為之補充說明，並非對原告補稅之惟一依據。至系爭八十四年八
月前之房屋稅，原告既未依首揭規定申報請求減半繳納，被告依營業用稅率核課，難
謂無據（本院七十二年度判字第一四八號判決同此見解），亦無悖於租稅公平及實質
課稅原則。又本件係對原告補徵房屋稅，並非科處罰鍰，尚不生稅捐稽徵法第四十八
條之一之適用問題。另原告所舉財政部六十一年六月十七日函釋，已不再援用，且財
政部於七十一年九月九日復有前開新函釋，原告謂本件應依該六十一年六月十七日函
釋處理，核無足取。從而，原告各該主張，要非可採。原處分及一再訴願決定俱無違
誤之處。原告起訴意旨，非有理由，應予駁回。兩造其餘訴辯事由，與裁判結果無影
響，不復申論，併此明。
據上論結，本件原告之訴為無理由，爰依行政訴訟法第二十六條後段，判決如主文。
中    華    民    國     八十七      年      七      月     二十三      日
                    行 政 法 院 第 一 庭
                                審 判 長 評  事      高  秀  真
                                         評  事      徐  樹  海
                                         評  事      黃  合  文
                                         評  事      藍  獻  林
                                         評  事      黃  璽  君
右  正  本  證  明  與  原  本  無  異
                                         法院書記官  邱  彰  德
中    華    民    國     八十七      年      七      月     二十三      日
